【裁判字號】    95,交上訴,4
【裁判日期】    950407
【裁判案由】    公共危險等
【裁判全文】
臺灣高等法院高雄分院刑事判決         95年度交上訴字第4號
上  訴  人
即  被  告  甲○○
                    現另案在臺灣高雄監獄執行中
上列上訴人因公共危險等案件，不服臺灣高雄地方法院94年度交
訴字第95號中華民國94年11月30日第一審判決（起訴案號：臺灣
高雄地方法院檢察署94年度偵緝字第388 號、94年度偵字第9271
號），提起上訴，本院判決如下：
    主  文
上訴駁回。
    事  實
一、甲○○前於民國87年間因詐欺案件，經臺灣屏東地方法院判
    處有期徒刑2 年，經本院駁回上訴確定；又於89年間因詐欺
    案件，經臺灣臺南地方法院判處有期徒刑6 月確定，二罪接
    續執行，於91年7 月28日縮刑期滿執行完畢（於91年7 月29
    日出監）；復於92年間因詐欺案件，經臺灣高等法院臺南分
    院判處有期徒刑2 年確定，因未到案執行，由臺灣臺南地方
    法院檢察署於93年6 月14日發佈通緝在案。
二、甲○○於93年8 月9 日下午12時45分許，駕駛車牌號碼XL-
    6282號自用小客車，沿高雄市鼓山區○○○路由南往北方向
    行駛，行經該路53之8 號前，因疏未注意車前狀況，而追撞
    行同向騎乘車牌號碼ZIU-309 號輕型機車之丙○○，致丙○○人車倒地，受有肝臟右側撕裂傷、頭部外傷、右胸、雙側
    肘、雙側膝、左小腿、左踝左腳多處挫擦傷等傷害（過失傷
    害部分，業經原審判決公訴不受理確定）；甲○○明知駕駛
    動力交通肇事致人受傷後，應對之為適當之救護，不得為逃
    逸行為，竟於見丙○○人車倒地後，已可預見丙○○有受傷
    之可能，仍因其已遭通緝，害怕報警處理將可能被緝獲，乃
    僅下車查看後，未為任何適當之救護，即基於肇事逃逸之犯
    意，駕駛上開自用小客車逃離現場。嗣經現場目擊者葉文傑
    記下上開自用小客車車牌號碼，始為警循線查獲。
三、甲○○另於93年12月6 日上午11時4 分許，駕駛上開自用小
    客車，在臺南縣永康市○○路○段1093號前由西往東方向倒
    車時，因疏未注意其他車輛及行人，貿然倒車，而與騎乘車
    牌號碼NMM- 176號重型機車沿臺南縣永康市○○路○段由北
    往南方向行駛之乙○○發生擦撞，致乙○○人車倒地，受有
    右踝關節創傷性脫臼、右大腳趾撕裂傷等傷害（過失傷害部
    分，業經原審判決公訴不受理確定）；甲○○於見乙○○人
    車倒地後，已可預見乙○○有受傷之可能，竟因同前已遭通
    緝之理由，乃僅下車將乙○○扶至路邊後，未為任何適當之
    救護，即另基於肇事逃逸之犯意，駕駛上開自用小客車逃離
    現場。嗣經路人記下上開自用小客車車牌號碼，始為警循線
    查獲。
四、案經丙○○訴由高雄市政府警察局鼓山分局移送、乙○○訴
    由臺南縣警察局移送臺灣臺南地方法院檢察署呈請臺灣高等
    法院檢察署移轉臺灣高雄地方法院檢察署檢察官偵查起訴。
    理  由
一、程序方面─
    上訴人即被告甲○○（以下簡稱被告）於原審準備程序及本
    院準備程序，均因就被訴之事實為有罪之陳述，而同意適用
    簡式審判程序（見原審卷第47、48頁，本院卷第30頁），後
    因其又否認犯罪，始適用普通審判程序；且被告與檢察官於
    本院迄言詞辯論終結前，均未就丙○○於警詢、乙○○於警
    詢、葉文傑於警詢、偵查中陳（證）述之證據能力為爭執或
    聲明異議；又乙○○業於原審以證人身分具結作證，並接受
    交互詰問，對被告行使對質、詰問之防禦權利未予剝奪；再
    者，葉文傑於偵訊證述並無顯不可信之情形，而丙○○、乙○○、葉文傑於警詢或偵訊之陳（證）述，係就其等被害或
    目擊之情形為陳述，員警、檢察官自無違反其等意志而為詢
    （訊）問之必要，應認該等陳（證）述作成之情況，並無不
    適當之情形。是丙○○、乙○○於警詢，葉文傑於警詢、偵
    查中之陳（證）述，依刑事訴訟法第159 條之5 第2 項規定
    ，均得為認定本件犯罪之證據。
二、認定犯罪事實所憑證據及理由─
  (一)訊據被告固坦承於上開時地與丙○○、乙○○發生車禍事故
    ，惟矢口否認有肇事逃逸犯行，辯稱：「伊有下車把丙○○
    、乙○○扶到路邊，也有叫救護車，伊有問她們是否要緊，
    她們說不要緊，伊沒有肇事逃逸」云云。
  (二)經查：
  1.被告於93年8 月9 日下午12時45分許，駕駛車牌號碼XL-628
    2 號自用小客車，在高雄市鼓山區○○○路53之8 號前追撞
    丙○○，致丙○○人車倒地受有肝臟右側撕裂傷等傷害，後
    被告僅下車查看，未為任何適當之救護，即駕駛上開自用小
    客車逃離現場之事實；業據告訴人丙○○於警詢陳稱：「當
    時伊騎在肇事車的前面，肇事車突然左轉，從伊右後方撞到
    伊的機車，伊就飛出去，受有肝臟右側撕裂傷、頭部、身體
    多處擦傷及挫傷」等語（見鼓山分局卷第1 頁背面），並有
    現場及車損相片8 幀、阮綜合醫院驗傷診斷書1 紙在卷可憑
    （見鼓山分局卷第15至19頁）；並經現場目擊證人葉文傑於
    警詢、偵訊分別陳（證）稱：「當時伊距離車禍現場約2 至
    3 公尺，看見ZIU-309 號機車及XL-6282 號小客車同向行駛
    ，小客車左側擦撞到機車右後方，機車女騎士飛到鼓山一路
    53 之8號前，伊向前攔阻小客車，並將女騎士扶起來，該小
    客車駕駛人就加速逃逸，沒有對女騎士施以救護；是伊報案
    的」（見鼓山分局卷第2 頁背面）、「當時伊有在現場，小
    客車追撞機車尾部，機車女騎士跌倒，小客車駕駛有下來看
    一下，在伊扶女騎士時，小客車駕駛乘機逃逸；在庭的甲○○就是駕駛汽車撞到人的人，當時伊還有叫他不要跑」（見
    94偵緝388 號卷第24頁背面、25頁）等語相符；又參酌被告
    於原審陳稱：「伊當時因為通緝中，怕被警察抓，所以才逃
    逸」等語（見原審卷第37頁），及被告確於93年6 月14日經
    臺南地方法院檢察署發佈通緝在案，有臺灣高等法院被告前
    案紀錄表在卷可稽；再者，本件車禍事故發生時，丙○○有
    人車倒地之情形，業如前述，被告自可預見丙○○有因本件
    車禍事故受傷之可能。顯見被告已預見丙○○有受傷之可能
    ，卻因遭通緝害怕被緝獲，而於葉文傑攔阻下仍駕駛上開自
    用小車離去，其自有肇事逃逸之犯意無訛。至於被告辯稱有
    詢問丙○○是否要緊云云，此與丙○○、葉文傑上開陳（證
    ）述明顯不符，自不可信。
  2.被告於93年12月6 日上午11時4 分許，駕駛上開自用小客車
    ，在臺南縣永康市○○路○段1093號前貿然倒車擦撞乙○○
    ，致乙○○人車倒地受有右踝關節創傷性脫臼、右大腳趾撕
    裂傷等傷害，後被告雖將乙○○扶至路邊，惟未為任何適當
    之救護，即駕駛上開自用小客車逃離現場之事實；業據證人
    即告訴人乙○○於警詢、原審分別陳（證）稱：「當時伊機
    車右前車頭被XL-6282 號小客車後車尾撞擊，伊人車倒地，
    小客車駕駛人下車將伊扶到路邊，後就駕車逃逸，是路人幫
    伊報案的」（見永康分局卷第2 頁）、「車禍發生後，伊就
    倒在地上，甲○○有將伊移到路邊，然後馬上開車逃走；當
    時伊並沒有聽到甲○○有問伊有沒有關係，伊只知道甲○○
    將伊扶到路邊後就跑了」（見原審卷第111 、112 頁）等語
    明確，並有現場及車損相片7 幀、國立成功大學附設醫院診
    斷證明書1 紙在卷可憑（見永康分局卷第13至16頁，94偵40
    06號卷第20頁）；且參酌被告於偵訊、原審分別陳稱：「伊
    倒車撞到告訴人，因為當時伊被通緝，所以害怕被抓，就開
    車離開」（見94偵9271號卷第21頁背面）、「第二件伊有將
    被害人扶到路邊，但是沒有跟他們講伊的年籍資料，也沒有
    等警察來處理，伊就走了」（見原審卷第37頁）等語；又本
    件車禍事故發生時，乙○○有人車倒地之情形，業如前述，
    被告亦可預見乙○○有因本件車禍事故受傷之可能。顯見被
    告已預見乙○○有受傷之可能，卻亦因遭通緝害怕被緝獲之
    故，乃駕駛上開自用小車離去，其自有肇事逃逸之犯意無訛
    。至於被告辯稱曾詢問乙○○是否要緊云云，惟此為乙○○
    所否認，且乙○○受有右踝關節創傷性脫臼等傷害，業如前
    述，乙○○豈有向被告稱不要緊，而要被告先行離去之理，
    應認被告此部分辯解，與事實明顯不符，炯不可信。
  (三)綜上所述，被告上開辯解，均為事後圖卸刑責之詞，不足採
    信。本件事證已明，被告犯行洵堪認定。
三、論罪及維持原判決之理由─
  (一)核被告所為，係犯刑法第185 條之4 之肇事逃逸罪、同條肇
    事逃逸罪。被告先後2 次肇事逃逸犯行，相隔近4 個月，被
    害人亦不相同，顯係基於各別犯意而為，應分論併罰。被告
    前於87年間因詐欺案件，經臺灣屏東地方法院判處有期徒刑
    2 年，經本院駁回上訴確定；又於89年間因詐欺案件，經臺
    灣臺南地方法院判處有期徒刑6 月確定，二罪接續執行，於
    91年7 月28日縮刑期滿執行完畢（於91年7 月29日出監），
    有上開臺灣高等法院被告前案紀錄表可按，其於有期徒刑執
    行完畢後，5 年內再犯有期徒刑以上之本罪，為累犯，均依
    刑法第47條規定加重其刑。
  (二)原判決認被告罪證明確，因而適用刑法第185 條之4 、第47
    條、第51條第5 款之規定，並審酌被告駕駛車輛，未遵守交
    通安全規則，未注意車前狀況、倒車時亦未注意後方來車，
    駕駛態度輕忽，犯後否認犯行，難認已有悔意，惟被告於肇
    事後雖未予以救護或報警處理，但曾下車將乙○○扶至路邊
    ，並已與乙○○達成訴訟上和解，有和解筆錄1 紙在卷可參
    等一切情狀，就被告2 次肇事逃逸犯行分別量處有期徒刑8
    月、10月，並定應執行刑為有期徒刑1 年4 月。經核原判決
    認事用法均無不合，量刑亦屬妥適。被告否認犯罪，提起上
    訴，為無理由，應予駁回。
四、被告被訴過失傷害部分，業經原審判決公訴不受理確定，併
    此說明。
五、適用之法律：刑事訴訟法第368 條。
本案經檢察官姜麗儒到庭執行職務。
中    華    民    國    95    年    4     月    7     日
                  刑事第七庭    審判長法  官  莊飛宗
                                      法  官  黃憲文
                                      法  官  曾逸誠
以上正本證明與原本無異。
如不服本判決應於收受本判決後10日內向本院提出上訴書狀，其
未敘述上訴理由者，並得於提起上訴後10日內向本院補提理由書
狀（均須按他造當事人之人數附繕本）「切勿逕送上級法院」。
中    華    民    國    95    年    4     月    7     日
                                      書記官  黃富美
附錄本判決論罪科刑法條：
刑法第185 條之4 ：
駕駛動力交通工具肇事，致人死傷而逃逸者，處6 月以上5 年以
下有期徒刑。


司法院資訊處製作；財團法人民間司法改革基金會備份。
